【裁判字號】    98,交聲,1112
【裁判日期】    981207
【裁判案由】    違反道路交通管理處罰條例聲明異議
【裁判全文】
臺灣士林地方法院交通事件裁定        98年度交聲字第1112號
原處分機關  臺北市交通事件裁決所
異  議  人
即受處分人  甲○○
上列異議人即受處分人因違反道路交通管理處罰條例案件，對於
臺北市交通事件裁決所民國98年6月18日北市裁催字第裁22-GE00
00000號裁決聲明異議（原舉發案號：臺中市警察局舉發違反道
路交通管理事件通知單中市警交字第GE0000000號），本院裁定
如下：
    主  文
原處分撤銷。
甲○○汽車駕駛人轉彎時，不依標誌指示，處罰鍰新臺幣壹仟肆
佰元，並記違規點數壹點。
甲○○汽車駕駛人，駕駛汽車有違反本條例之行為，經交通勤務
警察制止時，拒絕停車接受稽查而逃逸，處罰鍰新臺幣伍仟元，
並記違規點數壹點。
    理  由
一、按道路交通管理處罰條例所稱之汽車，包括機器腳踏車；又
    機器腳踏車行駛至交岔路口，其轉彎，應依標誌或標線之規
    定行駛，道路交通管理處罰條例第3條第8款、道路交通安全
    規則第2條第1項第1款及第99條第2項前段分別定有明文。次
    按汽車駕駛人轉彎時，不依標誌、標線、號誌指示者，處新
    臺幣（下同）600元以上1,800元以下罰鍰，並記違規點數1
    點；又汽車駕駛人，駕駛汽車有違反本條例之行為，經交通
    勤務警察或依法令執行交通稽查任務人員制止時，不聽制止
    或拒絕停車接受稽查而逃逸者，除按各該條規定處罰外，處
    3,000元以上6,000元以下罰鍰，並記違規點數1點，道路交
    通管理處罰條例第48條第1項第2款、第60條第1項、第63條
    第1項第1款亦有明文規定。
二、原處分意旨略以：異議人即受處分人甲○○所有之車牌號碼
    FVT-342號重型機車（下稱系爭機車），於民國98年3月8日
    14時30分許，行經臺中市○○路與福上巷交岔路口（下稱系
    爭交岔路口）處，因「機車未依規定二段式左轉」、「違規
    經警鳴笛攔停不停加逃逸」，經警逕行舉發違規，嗣異議人
    逾越舉發通知單上所載之應到案期限60日以上，仍未向原處
    分機關提出申訴，原處分機關乃於98年6月18日逕行以異議
    人有「不依標誌、標線號誌指示」、「違反處罰條例之行為
    ，拒絕停車接受稽查而逃逸」之違規事實，依道路交通管理
    處罰條例第48條第1第2款、第60條第1項、第63條第1項第1
    款之規定，共裁處異議人罰鍰7,800元，並記違規點數2點。
三、異議意旨略以：逕行舉發案件需合致道路交通管理處罰條例
    第7條之2第1項所列舉之7款規定事由，非屬前開條例第7條
    之2第1項所列舉之7款規定事由即不得逕行舉發，本件僅以
    員警目睹違規事實，未有科學儀器拍照或錄影採得之證據佐
    證，顯與逕行舉發之要件有違，再者，伊為教會專職傳道人
    ，每天開車上下班，系爭機車只在教區附近探訪會友使用，
    伊未於舉發時間騎乘系爭機車行經系爭交岔路口，亦無攔查
    逃逸情事，據此聲明異議云云。
四、經查：
  (一)系爭交岔路口自91年起設有機慢車兩段式左轉標誌，福上
      巷口並繪製有機車待轉區，又異議人即受處分人甲○○所
      有之系爭機車，經警舉發於98年3月8日14時30分許，在系
      爭路口有本案違規等事實，有臺中市政府98年7月31日、
      98年9月29日函各1紙（見本院卷第13、30頁）、證人即舉
      發本件違規事實之員警乙○○庭呈系爭交岔路口照片5張
      （見本院卷第27-29頁）及臺中市警察局中市警交字第GE0
      000000號舉發違反道路交通管理事件通知單1紙（見本院
      卷第7頁）附卷可稽，此部分事實洵堪認定。
  (二)訊據證人乙○○結證：舉發當時伊站在系爭交岔路口，福
      上巷口、機車待轉區格子的對面，河南路若未兩段式左轉
      福上巷即立即攔查（當庭於照片中標示站立位置，如本院
      卷第29頁），伊看到異議人行車方向是從河南路未兩段式
      左轉往福上巷，因異議人違規從伊正前方行駛，所以伊有
      看清楚車牌號碼，伊當場鳴笛攔停後，異議人加催油門快
      速離去，舉發通知單駕駛人欄上記載光陽、黑色等特徵是
      伊目擊確認廠牌、顏色後，以車牌號碼查詢車籍資料比對
      無誤始載明的等語明確（見本院卷第22-24頁）。而細繹
      證人乙○○上開證述及其當庭繪製之攔查站立位置，其既
      位河南路左轉福上巷之路口，所處位置當可直接就近目擊
      自河南路違規左轉福上巷之車輛，又其當時為攔停違規車
      輛已有鳴笛攔停之動作，可證攔停聲響已臻明顯，且若違
      規人不知其受吹哨示意停車亦無須加催油門離去，此特別
      反應之情事，更足以證明其受示意停車受檢後有逃逸之情
      事，是證人乙○○於目睹違規人自其正前方行駛而過，明
      辨車牌號碼，復以明記機車廠牌、顏色，於經查核電腦比
      對覆核相符後，方製單舉發，堪認應無誤判違規事實之虞
      ，又其對異議人違規左轉情形及鳴笛攔停過程描述詳盡，
      內容尚稱合理明確，顯非一般憑空捏造證詞可擬，且其係
      依法令負責交通勤務，以一般執勤員警之專業訓練而言，
      對於該等職務上事項之觀察程度自遠較一般人更為專注，
      衡情當無誤認異議人違規事實之虞，另本院參酌員警執行
      公務時，本身即受有行政懲處責任之監督，且其到庭具結
      作證，更係以刑事責任擔保其證言之真實性，況其與異議
      人互不相識，彼此亦無仇怨，當不至甘冒涉犯偽證罪之風
      險，蓄意構陷異議人，本院就其前開證言又查無顯著瑕疵
      或與事實不符之處，應認其於本院經具結所為上開異議人
      於前揭時、地，騎乘系爭機車，未依規定2段式左轉，而
      違規直接自河南路左轉福上巷，並經警鳴笛攔停仍拒絕停
      車加速逃逸之證言，當可採信，堪認異議人確於上揭時、
      地有「不依標誌、標線號誌指示」、「違反處罰條例之行
      為，拒絕停車接受稽查而逃逸」之違規事實。
  (三)異議人雖以前詞置辯，惟：
    1.按汽車駕駛人不服指揮稽查而逃逸，當場不能或不宜攔截
      製單舉發者，得逕行舉發，道路交通管理處罰條例第7條
      之2第1項第4款定有明文，本件「違規經警鳴笛攔停不停
      加逃逸」之違規部分，自合致逕行舉發之要件規定。
    2.次按道路交通管理處罰條例第60條第1項就汽車駕駛人有
      違反處罰條例之行為卻拒絕停車接受稽查而逃逸之處罰，
      除但書明定應按各該條規定處罰外，並未明文限制違規事
      項及逕行舉發事由。而就舉發實務上考量，該條項規定以
      汽車駕駛人「違反本條例之行為」在先，「經交通勤務警
      察或依法令執行交通稽查任務人員制止時，不聽制止或拒
      絕停車接受稽查而逃逸」在後，兩者既為一連貫之違規行
      為，皆於促短之時間內發生，若割裂連貫違規事實解釋適
      用法條，而謂汽車駕駛人後續不服指揮稽查而逃逸部分得
      逕行舉發，先前其他違反本條例之行為，僅限道路交通管
      理處罰條例第7條之2第1項所列舉之7款事項得逕行舉發，
      此無異變相鼓勵違規駕駛人於非有道路交通管理處罰條例
      第7條之2第1項所列舉之情事，於遭警攔停時得抱持僥倖
      心態縱情恣意逃逸，其結果將使員警攔停舉發違規之權威
      倍受挑戰，益增執勤員警執法之危險，更可能導致不特定
      用路人因違規駕駛人縱情恣意逃逸之冒進行為相形受害，
      非但未合道路交通管理處罰條例第60條第1項規定之本意
      ，亦有違道路交通安全相關規定保護公益之本旨。是本件
      異議人前部分「不依標誌、標線號誌指示」之違規事實，
      雖非道路交通管理處罰條例第7條之2第1項所列舉得逕行
      舉發之7款事項，惟其後既有「違規經警鳴笛攔停不停加
      逃逸」之違規，應認前部分之違規事實仍得以逕行舉發方
      式為之。
    3.再按汽車駕駛人不服指揮稽查而逃逸，當場不能或不宜攔
      截製單舉發者，得逕行舉發處罰；第1項逕行舉發，應記
      明車輛牌照號碼、車型等可資辨明之資料，以汽車所有人
      為被通知人製單舉發，道路交通管理處罰條例第7條之2第
      1項第4款及第4項亦有明文規定，故本件員警基於本條之
      規定自有逕行舉發之權源，無待提出照片或錄影資料等證
      據佐證系爭機車之違規行為，亦不影響本件違規行為之認
      定。異議人此辯，並無理由。
    4.末按本條例之處罰，受舉發違反道路交通管理事件之受處
      罰人，認為受舉發之違規行為應歸責他人者，應於舉發違
      反道路交通管理事件通知單應到案日期前，檢附相關證據
      及應歸責人相關證明文件，向處罰機關告知應歸責人，處
      罰機關應即另行通知應歸責人到案依法處理；逾期未依規
      定辦理者，仍依本條例各該違反條款規定處罰，道路交通
      管理處罰條例第85條第1項定有明文。縱然有本件駕駛人
      並非異議人本人之情事，然異議人於接受舉發違反道路交
      通管理事件通知單後，未於舉發通知單所示之到案日期前
      ，向處罰機關告知違規駕駛人，本件以異議人為處罰對象
      ，於法並無不合。
    5.綜上，異議人前開所辯均委無足採，本件違規事實應堪認
      定。
五、本件罰鍰之計算標準：
  (一)按行為人有本條例（指道路交通管理處罰條例）之情形者
      ，應填製舉發違反道路交通管理事件通知單（下稱舉發通
      知單），並於被通知人欄予以勾記，其通知聯依下列規定
      辦理：受處分人非該當場被查獲之駕駛人或行為人，舉發
      機關應另行送達之；逕行舉發者，應按已查明之資料填註
      車牌號碼、車輛種類、車主姓名及地址，並於通知單上方
      空白處加註逕行舉發之文字後，由舉發機關送達被通知人
      ，違反道路交通管理事件統一裁罰基準及處理細則（下稱
      統一裁罰基準）第11條第1項第2款、第4款定有明文。次
      按處理違反道路交通管理事件，有關文書送達之程序，依
      行政程序法之規定；送達，於應受送達人之住居所、事務
      所或營業所為之；於應送達處所不獲會晤應受送達人時，
      得將文書付與有辨別事理能力之同居人、受雇人或應送達
      處所之接收郵件人員，統一裁罰基準第5條、行政程序法
      第72條第1項前段、第73條第1項亦有明文規定。本件違規
      舉發情形係屬非該當場被查獲之駕駛人或行為人之逕行舉
      發事件，是舉發機關自應依前揭規定應另行送達舉發通知
      單。查異議人即受處分人甲○○自95年12月11日即遷入臺
      北市○○區○○街錫安巷112號之戶籍地址，迄今未有遷
      出登記，又本件舉發通知單迭經2次投遞，第一次投遞異
      議人之車籍地臺北市○○區○○街469號3樓未果，復經第
      二次於98年4月16日投遞異議人之戶籍地臺北市○○區○
      ○街錫安巷112號方合法送達等情，有法務部戶役政連結
      作業系統個人戶籍資料查詢結果（見本院卷第32頁）、臺
      中市警察局第六分局98年7月23日函（見本院卷第10-11頁
      ）、臺中市警察局交通隊送達證書影本（見本院卷第12頁
      ）各1紙在卷足憑，是以本件舉發通知單之送達應於98年4
      月16日生合法送達之效力，合先敘明。
  (二)次按本條例所定罰鍰之處罰，受處罰人接獲違反道路交通
      管理事件通知單後，不服舉發事實者，應於15日內，向處
      罰機關陳述意見；其不依通知所定期限前往指定處所聽候
      裁決，且未依規定期限繳納罰鍰結案或向處罰機關陳述意
      見者，處罰機關得逕行裁決之，道路交通管理處罰條例第
      9條第1項定有明文。固然統一裁罰基準第15條另規定，填
      製通知單，應到案日期應距舉發日15日；其屬逕行舉發者
      ，其應到案之日期距舉發日為30日，惟統一裁罰基準之內
      容既包含當場攔停舉發及逕行舉發兩種情形，當認此應係
      立法者考量行政機關察明違規情節、填載通知單、交寄通
      知單予違規人及短時間內處理大量同類事件之作業時程，
      就逕行舉發多給予15日之因應期間達30日，非謂於逕行舉
      發之情形，違規人之因應或應到案期間與當場收受舉發通
      知單之違規行為人有異，況該規定並未考量行政機關之作
      業時程若超過15日、甚或超過30日之情形，如就此認定本
      規定屬應到案日期之原則規定，恐有壓縮或犧牲違規人提
      起救濟期間之虞，此疏漏更可證本規定非屬應到案日期之
      原則規定，故違規人之應到案期間應回歸道路交通管理處
      罰條例第9條即15日期間之原則規定。查異議人係98年4月
      16日受合法送達舉發通知單，已如前述，則其應到案期限
      應自該日起依道路交通管理處罰條例第9條之規定另行起
      算15日，意即其應到案日期應為98年5月1日之前。
  (三)再依違反道路交通管理事件統一裁罰基準表所示，違反道
      路交通管理事件之裁罰標準，係以當事人接到舉發通知單
      後「有無逾越應到案日期繳納罰款及到案與否」，為設定
      裁決罰鍰數額高低之唯一準據，故行為人有無於應到案日
      期前繳交罰鍰或到案與否，既對行為人究應處以法定最低
      額或法定最高額罰鍰有絕對之決定性，舉發單位自應於舉
      發通知單上詳為記載「應到案日期」及「應到案處所」，
      另舉發通知單亦須經合法送達，俾行為人得遵期到案繳交
      罰款，或對其違規之行為有陳述、爭執之機會。本件異議
      人既在舉發通知單上所載應到案日期（98年4月8日）後即
      98年4月16日方合法收受該舉發通知單，自無法在原舉發
      通知單所示之應到案日期前遵期繳交罰款、或對其違規行
      為有陳述意見、爭執之機會，更不發生逾越到案期限之情
      形（臺灣高等法院94年度交抗字第420號、95年度交抗字
      第221裁定參照），是本件裁決罰鍰數額之高低應以前述
      應到案日期即98年5月1日為準據。本件原處分機關以異議
      人前開違規事實，依道路交通管理處罰條例第48條第1項
      第2款、第60條第1項、第63條第1項之規定，裁處異議人
      罰鍰共7,800元，並記違規點數2點，惟罰鍰金額裁處部分
      因應到案日期重新起算應為98年5月1日之故，比對原處分
      機關裁處日期為98年6月18日，則異議人逾越應到案期限
      應為30日以上60日以內，依違反道路交通管理事件統一裁
      罰基準表之規定，應分別處1,400元及5,000元罰鍰，並分
      別依同條例第63條第1項第1款，各記違規點數1點，方屬
      適法，原處分機關之原處分容有違誤。
六、從而，堪認異議人確有本件違規事實，原處分機關依據道路
    交通管理處罰條例第48條第1項第2款、第60條第1項、第63
    條第1項之規定，裁處異議人罰鍰共7,800元，並記違規點數
    2點，固非無見。惟原處分機關就罰鍰金額裁處部分依違反
    道路交通管理事件統一裁罰基準表之諭示既有前揭違誤。本
    件異議人之聲明異議雖無理由，然原處分既有前開瑕疵可指
    ，自應由本院依道路交通案件處理辦法第20條前段之規定撤
    銷原處分，另裁定如主文第2、3項所示，以資適法。
據上論斷，應依道路交通案件處理辦法第20條前段，裁定如主文
。
中    華    民    國    98    年    12    月    7    日
                        交通法庭法  官  謝佳純
以上正本證明與原本無異。
如不服本裁定應於裁定送達後 5日內向本院提出抗告狀。
                                書記官  游育慈
中    華    民    國    98    年    12    月    7     日


司法院資訊處製作；財團法人民間司法改革基金會備份。
